臺灣臺北地方法院刑事判決
110年度審訴字第1477號
公  訴  人  臺灣臺北地方檢察署檢察官
被      告  莊嘉豪
上列被告因詐欺案件，經檢察官提起公訴（110年度偵字第19734
號），然因被告於本院準備程序中，就被訴事實為有罪之陳述，
經本院告知簡式審判程序意旨，並聽取公訴人及被告之意見後，
改依簡式審判程序審理，判決如下：
    主  文
莊嘉豪共同犯詐欺取財罪，處有期徒刑肆月，如易科罰金，以新
臺幣壹仟元折算壹日。
    事實及理由
一、莊嘉豪應可預見真實姓名、年籍不詳，LINE通訊軟體暱稱「專業放貸李經理」之人係詐騙集團成員，竟意圖為自己不法所有，而基於縱使與「專業放貸李經理」共同遂行詐欺取財犯罪亦不違反其本意之不確定故意之犯意聯絡，由「專業放貸李經理袋」所屬真實姓名、年籍不詳之詐欺集團成員，於民國110年1月9日下午3時30分許，以「鑫鑫借貸-張經理」及「快速借貸-蔡專員」之暱稱，利用通訊軟體LINE向陳品彣佯稱：如欲辦理貸款，須先提供個人帳戶提款卡以供金流測試使用云云，致使陳品彣誤信為真，爰依指示於翌（10）日下午3時許，將所申用之永豐商業銀行光復分行帳號000-00000000000000號帳戶提款卡攜至位於新北市○○區○○路0段000號之「統一便利商店（德玉門市）」前，再由莊嘉豪依「專業放貸李經理」之指示，至上開地點向陳品彣收取上開提款卡，最後依「專業放貸李經理」之指示將所取得之提款卡放置在板橋車站某置物櫃內。嗣陳品彣察覺受騙後報警處理，而循線查悉上情。
二、本件被告莊嘉豪所犯係死刑、無期徒刑或最輕本刑為3年以
    上有期徒刑以外之罪，且非高等法院管轄第一審案件之罪，
    其於本院準備程序中就被訴事實為有罪之陳述，依刑事訴訟
    法第273條之1第1項規定，由本院合議庭裁定由受命法官獨
    任以簡式審判程序加以審理，且依同法第273條之2、第159 
    條第2項之規定，不適用傳聞法則有關限制證據能力之相關
    規定，合先敘明。
三、本件犯罪事實所依憑之證據，除補充「被告於本院行準備程
    序及審理時之自白（見本院卷第36頁、44頁）」外，餘均引
    用檢察官起訴書之記載（如附件）。
四、論罪科刑：
　㈠核被告所為，係犯刑法第339條第1項之詐欺取財罪。公訴意
    旨雖認被告本案犯行該當刑法第339條之4第1項第2款之加重
    詐欺取財罪嫌云云，然按共同正犯之所以應對其他共同正犯
    所實行之行為負其全部責任者，以就其行為有犯意之聯絡為
    限，若他犯所實行之行為，超越原計畫之範圍，而為其所難
    預見者，則僅應就其所知之程度，令負責任，未可概以共同
    正犯論，最高法院著有50年台上字第1060號判決要旨可參。
    經查，本案告訴人陳品彣雖依「鑫鑫借貸-張經理」、「快
    速借貸-蔡專員」指示交付提款卡，然參之被告於警詢時供
    稱，我是跟LINE暱稱「專業放貸李經理」聯繫，並依其指示
    向告訴人收取信封，再依指示將信封放於置物櫃等語（偵字
    卷第9頁），繼於本院準備程序中陳稱：我於警詢時有提出L
    INE對話紀錄，與我聯繫的人就是該截圖所示之人（即「專
    業放貸李經理」，參偵查卷第29頁），我於偵訊時因為時間
    已經久了，才會說成「陳經理」，但我現在也忘記到底是「
    陳經理」或「李經理」，但從頭到尾都是一個自稱經理的人
    與我聯繫等語在卷（見本院卷第35頁），而卷內亦乏積極證
    據證明被告主觀上確係知悉暱稱「專業放貸李經理」者所屬
    詐騙集團之共犯人數、犯罪分工及行騙手段等情節，另告訴
    人亦指稱其只有用通訊軟體LINE和「鑫鑫借貸-張經理」、
    「快速借貸-蔡專員」聯繫等語（見偵字卷第13頁），而依
    卷附告訴人與「鑫鑫借貸-張經理」、「快速借貸-蔡專員」
    之LINE對話紀錄（同上卷第31至67頁），雙方亦均係以傳送
    文字、圖片方式聯繫，是尚無法排除前開對告訴人施行詐術
    ，及與被告聯繫指示收取提款卡之對象，有一人分飾多角之
    可能性，是本案共同為詐欺取財犯行之人是否確已達3人以
    上，已非無疑，更遑論被告僅係依指示向告訴人收取提款卡
    之分擔情節，難認其就此加重條件有何主觀預見，而無從認
    定被告主觀上係預見與3人以上共同所為本件犯行，應認被
    告僅有容任普通詐欺之不確定故意，是公訴意旨尚有未恰，
    惟起訴基本事實相同，且本院於準備程序中業已告知被告涉
    犯上述法條(見本院卷第34頁)，並予被告表示意見之機會，
    已無礙其防禦權，本院自仍應予審理，爰依刑事訴訟法第30
    0條之規定變更起訴法條
　㈡被告與「專業放貸李經理」間有犯意聯絡及行為分擔，應論
    以共同正犯。　
　㈢爰審酌被告正值青壯，非無工作能力，惟不思循正途賺取所
    需，為圖一己之利而參與本案詐欺犯行，實有不該，然念告
    訴人遭詐騙所受之損失尚屬非鉅，並被告犯後已坦承犯行，
    於本院準備程序中與告訴人達成和解，已當庭給付和解金額
    新臺幣（下同）2萬元與告訴人等情（見本院卷第35頁），
    兼衡被告犯罪之動機、手段、目的、所生損害、在本案犯罪
    中所扮演之角色、參與犯罪之程度，暨被告之智識程度、現
    職收入、需扶養人口等家庭經濟生活狀況（見本院卷第44頁
    ）等一切情狀，量處如主文所示之刑，並諭知易科罰金之折
    算標準，以資懲儆。
五、沒收部分：
　㈠被告及共犯「專業放貸李經理」詐得告訴人所有之提款卡1張
    ，屬告訴人個人專屬物品，且價值非高，倘就該提款卡申請
    註銷並補發，原物即已失去功用，是以，如對上開物品宣告
    沒收或追徵，實欠缺刑法上之重要性，爰依刑法第38條之2
    第2項之規定，不予宣告沒收或追徵。
　㈡被告因本件犯罪獲得2,000元之報酬乙情，業經被告於警詢時
    供認無訛（見偵字卷第9頁），且該筆犯罪所得並未扣案，
    屬被告之犯罪所得，本應依法宣告沒收、追徵，惟考量被告
    既已與告訴人以2萬元達成和解，並已當庭給付履行完畢，
    業如前述，已足以達沒收制度剝奪被告犯罪所得之立法目的
    ，如再諭知沒收被告上揭犯罪所得，將使被告承受過度之不
    利益，顯屬過苛，是依刑法第38條之2第2項之規定，不予宣
    告沒收。
據上論斷，應依刑事訴訟法第273條之1第1項、第299條第1項前
段、第310條之2、第454條第2項、第300條，刑法第28條、第339
 條第1項、第41條第1項前段，刑法施行法第1條之1第1項，判決
如主文。
本案經檢察官陳建宏提起公訴，檢察官謝奇孟到庭執行職務。
中　　華　　民　　國　　110 　年　　11　　月　　22　　日
　　　　　　　　　刑事第二十二庭  法　官  莊書雯
上正本證明與原本無異。 
如不服本判決應於收受送達後20日內向本院提出上訴書狀，並應
敘述具體理由；其未敘述上訴理由者，應於上訴期間屆滿後20日
內向本院補提理由書（均須按他造當事人之人數附繕本）「切勿
逕送上級法院」。告訴人或被害人如對於本判決不服者，應具備
理由請求檢察官上訴，其上訴期間之計算係以檢察官收受判決正
本之日期為準。 因疫情而遲誤不變期間，得向法院聲請回復原
狀。
                                   書記官  黃馨儀
中　　華　　民　　國　　110 　年　　11　　月　　24　　日
附錄本案論罪科刑法條全文：
中華民國刑法第339條
（普通詐欺罪）
意圖為自己或第三人不法之所有，以詐術使人將本人或第三人之
物交付者，處5年以下有期徒刑、拘役或科或併科50萬元以下罰
金。
以前項方法得財產上不法之利益或使第三人得之者，亦同。
前二項之未遂犯罰之。
附件：
臺灣臺北地方檢察署檢察官起訴書
                                    110年度偵字第19734號
　　被　　　告　莊嘉豪　男　21歲（民國00年00月00日生）
　　　　　　　　　　　　住新北市○○區○○路○○○村00號2樓
　　　　　　　　　　　　國民身分證統一編號：Z000000000號
上列被告因詐欺案件，業經偵查終結，認應提起公訴，茲將犯罪
事實及證據並所犯法條分敘如下：
　　　　犯罪事實
一、莊嘉豪應可預見真實姓名、年籍不詳，LINE通訊軟體暱稱「
    專業放貸李經理」、「陳經理」之人係詐騙集團成員，竟仍
    與「專業放貸李經理」、「陳經理」及所屬詐欺集團成員共
    同意圖為自己不法之所有，而基於縱使與「專業放貸李經理
    」、「陳經理」及所屬詐欺集團成員共同遂行詐欺取財犯罪
    亦不違反其本意之不確定故意之犯意聯絡，於民國110年1月
    間，加入「專業放貸李經理」、「陳經理」所屬詐欺集團，
    而擔任該詐欺集團收取人頭帳戶提款卡之工作。渠等分工方
    式係先由真實姓名、年籍不詳，LINE通訊軟體暱稱「鑫鑫借
    貸-張經理」及「快速借貸-蔡專員」之該詐欺集團成員於同
    年月9日下午3時30分許，利用LINE通訊軟體向陳品彣佯稱：
    如欲辦理貸款，須先提供個人帳戶提款卡以供金流測試使用
    云云，致使陳品彣誤信為真，爰依指示於翌（10）日下午3
    時許，將所申用之永豐商業銀行光復分行帳號000-00000000
    000000號帳戶提款卡攜至位於新北市○○區○○路0段000號之「
    統一便利商店（德玉門市）」前，再由莊嘉豪依「陳經理」
    之指示，至上開地點向陳品彣收取上開提款卡，最後依「陳
    經理」之指示將所取得之提款卡放置在板橋車站某置物櫃內
    。嗣陳品彣察覺受騙後報警處理，而循線查悉上情。
二、案經陳品彣訴由新北市政府警察局新店分局報告偵辦。
　　　　證據並所犯法條
一、證據名稱及待證事實：
編號 證據名稱 待證事實 (一) 被告莊嘉豪於警詢及偵查中之供述 坦承自上開時間起，經臉書求職廣告，而加入「專業放貸李經理」、「陳經理」所屬集團擔任領取物品之工作，並依「陳經理」之指示，前往上開地點向告訴人陳品彣收取物品，復將所取得之物品放置在板橋車站某置物櫃內等事實，惟矢口否認有何詐欺之犯行，辯稱：伊不曉得這是騙人的云云。 (二) 1、告訴人陳品彣於警詢及偵查中之指訴； 2、告訴人與「快速借貸-蔡專員」間之LINE通訊軟體對話紀錄擷圖 證明全部犯罪事實。 (三) 現場監視器錄影畫面翻拍照片 證明被告莊嘉豪於110年1月10日下午3時許，在位於新北市○○區○○路0段000號之「統一便利商店（德玉門市）」前，向告訴人收取物品之事實。 
二、核被告莊嘉豪所為，係犯刑法第339條之4第1項第2款三人以
    上共同犯詐欺取財罪嫌。被告與「專業放貸李經理」、「陳
    經理」及所屬詐欺集團其他不詳成員間，有犯意聯絡及行為分
    擔，請論以共同正犯。另關於被告本件犯罪所得，倘於裁判
    前未能實際合法發還被害人，併請依刑法第38條之1第1項前
    段規定宣告沒收，或依同條第3項規定於全部或一部不能沒
    收或不宜執行沒收時，追徵其價額。
三、依刑事訴訟法第251條第1項提起公訴。
  　此　致
臺灣臺北地方法院
中　　華　　民　　國　 110　　年　　9 　　月　　11　　日
　　　　　　　　　　　　　檢　察　官      陳 建 宏
本件正本證明與原本無異
中　　華　　民　　國　 110　　年　　9 　　月　　27　　日
　　　　　　　　　　　    書　記　官      郭 柏 漢